【裁判字號】    90,台上,2315
【裁判日期】    900419
【裁判案由】    妨害國幣懲治條例
【裁判全文】
最高法院刑事判決                                九十年度台上字第二三一五號
    上  訴  人  甲○○
右上訴人因妨害國幣懲治條例案件，不服台灣高等法院台中分院中華民國八十九年十
二月二十一日第二審判決（八十七年度上訴字第二五九六號，起訴案號：台灣台中地
方法院檢察署八十七年度偵字第一二六一六號），提起上訴，本院判決如左：
    主  文
上訴駁回。
    理  由
按刑事訴訟法第三百七十七條規定，上訴於第三審法院，非以判決違背法令為理由，
不得為之。是提起第三審上訴，應以原判決違背法令為理由，係屬法定要件。如果上
訴理由狀並未依據卷內訴訟資料，具體指摘原判決不適用何種法則或如何適用不當，
或所指摘原判決違法情事，顯與法律規定得為第三審上訴理由之違法情形，不相適合
時，均應認其上訴為違背法律上之程式，予以駁回。本件上訴人甲○○上訴意旨略稱
：(一)、第二審不能以第一審判決漏引刑法第五十五條為理由而加重其刑，本件第一審
以妨害國幣懲治條例第三條第一項、第六條依連續意圖供行使之用，而偽造幣券，判
處有期徒刑五年八月，上訴人提起上訴，原審竟以第一審未引刑法第五十五條依想像
競合犯從一重處斷，而據以加重刑度改判有期徒刑六年，自有違背刑事訴訟法第三百
七十條之規定。(二)、上訴人前被訴於民國八十六年七月間偽造貨幣，而於同年十二月
十四日由台灣花蓮地方法院判處有期徒刑五年六月確定（八十六年度訴字第三五四號
），尚未執行之際，又犯偽造貨幣罪，分別由台北縣警察局板橋分局及台中市警察局
第二分局查獲，其中板橋分局查獲部分經台灣台中地方法院檢察署提起公訴（八十七
年度偵字第二三一五八號），由台灣台中地方法院判處有期徒刑三年六月（八十八年
度訴字第一八四號），上訴人提起上訴，經台灣高等法院台中分院撤銷第一審判決並
諭知公訴不受理確定。本件即台中市警察局第二分局查獲部分，經上訴人不服第一審
判決提起上訴後，原審竟再就前揭業經公訴不受理部分一併審究，違反上訴人利益，
改判有期徒刑六年。上訴人前後所犯，時間緊接，態樣相同，應以一連續犯論處，原
判決顯有判決適用法令不當之違法云云。
惟查：證據之取捨、事實之認定，乃事實審法院職權行使之範圍，茍其證據之取捨及
事實之認定，不違背經驗法則與論理法則，即不容任意指摘為違法，而據為上訴第三
審之適法理由。原判決依據上訴人坦承其有偽造新台幣一千元、五百元、一百元及以
一元真鈔購買十元假鈔之方式販賣偽鈔予王連彰、徐貽鋕，並證人王連彰、徐貽鋕、
陳豆之供證，扣案經鑑定確屬偽鈔之新台幣千元券共二十一張、五百元券共二百五十
六張、一百元券五張、五百元券半成品正面及反面各八十張、一千元券半成品正面一
百零八張、彩色影印機一台、印製偽鈔Ａ四影印紙二千一百二十張、印製偽鈔新台幣
五百元券肖像磁碟片一張、大小切紙刀各一台、噴膠三瓶，中央銀行發行局八十九年
十一月七日（八九）台央發字第○三○○四一三五五號函、台灣銀行板橋分行截留偽
造變造新台幣通報單影本三份等證據，綜合判斷，認定上訴人確有自八十七年二月間
起，連續多次在桃園縣楊梅鎮○○○路○段八十二巷六號十二樓其租屋處內，以彩色
影印機、噴膠等器械材料，偽造新台幣假鈔，並先後賣予徐貽鋕、王連彰等事實，因
而撤銷第一審不當之判決，改判論處上訴人連續意圖供行使之用，而偽造幣券罪刑，
已敘明其所憑之證據及認定之理由。而以上訴人辯稱扣案偽造之新台幣假鈔及製造之
材料器械等物均係前案八十六年十月十四日經台灣花蓮地方法院判處有期徒刑五年六
月確定之該偽造貨幣一案（八十六年度上易字第三五四號）犯罪時間所偽造，應為確
定判決所及云云，乃卸責之詞，不足採信，於理由內詳加說明及指駁。經核所為論斷
，均與卷內資料相符，從形式上觀察，並無認定事實不依證據或有何採證違背經驗法
則、論理法則等違法情形存在。而原審撤銷第一審判決之理由，係認其就台灣台中地
方法院檢察署八十七年度偵字第二三一五八號上訴人偽造貨幣等與本件具有想像競合
犯及連續犯之裁判上一罪關係之犯行，未及審酌為有未洽（見原判決第六頁第十四至
十六行）；雖第二審不能以第一審判決漏引刑法第五十五條為理由而加重其刑，惟連
續犯依刑法第五十六條之規定，本得加重其刑至二分之一，故犯行次數單一之案件，
與連續犯之案件相較，兩者適用之刑罰法條，自有輕重之別。則第二審認定係屬連續
犯，該未認定為連續犯之第一審判決，其適用之刑罰法條即難謂當，依照刑事訴訟法
第三百七十條但書之規定，第二審自得諭知較重於第一審判決之刑。又連續犯為裁判
上一罪，檢察官就連續犯罪事實之一部起訴者，其效力及於未經起訴之其他部分，法
院自應一併審判，故檢察官嗣後再就該未經起訴部分提起公訴，即屬就已經提起公訴
之案件，在同一法院重行起訴，依據刑事訴訟法第三百零三條第二款之規定，應就該
部分諭知不受理之程序判決，並由已因一部起訴而繫屬之法院為全部連續犯罪事實之
實體裁判。本件檢察官就上訴人基於概括犯意而於八十七年二月間起連續偽造新台幣
，並於同年五月間賣予徐貽鋕之部分，雖未經起訴，然基於審判不可分原則，本件起
訴之效力當然及於上開部分，自應一併審判；至於台灣台中地方法院檢察署檢察官嗣
後就上開部分又提起公訴（八十七年度偵字第二三一五八號），雖經原審法院諭知公
訴不受理確定（八十八年度上訴字第六○九號），僅為以形式裁判就重行起訴予以終
結之程序判決，並不影響本件就連續犯罪事實所為之實體上審理，原審自無適用法則
不當之違法。原判決已於理由中詳予論述撤銷第一審判決及本件係上訴人於前犯偽造
貨幣案件經判處有期徒刑五年六月確定後，另行再犯等之依據，上訴意旨，徒就原判
決已說明之事項，及原審採證認事之職權行使，任意指摘為違法，顯與法律規定得為
第三審上訴理由之違法情形，不相適合。其上訴違背法律上之程式，應予駁回。又偽
造幣券部分本院既無從為實體上判決，對於有裁判上一罪關係不得上訴於第三審法院
之輕罪部分，自無從併予審究，附此指明。
據上論結，應依刑事訴訟法第三百九十五條前段，判決如主文。
中      華      民      國     九十     年      四      月     十九     日
                              最高法院刑事第十一庭
                                  審判長法官  陳  炳  煌
                                        法官  陳  正  庸
                                        法官  楊  商  江
                                        法官  陳  世  雄
                                        法官  徐  文  亮
      右正本證明與原本無異
                                              書  記  官
中      華      民      國     九十     年      四      月    二十四    日


司法院資訊處製作；財團法人民間司法改革基金會備份。
